【裁判字號】    98,聲,708
【裁判日期】    980508
【裁判案由】    聲明異議
【裁判全文】
臺灣臺南地方法院刑事裁定             98年度聲字第708號
聲明異議人  甲○○
即  被  告
上列聲明異議人因犯違背安全駕駛致交通危險案件，以臺灣臺南
地方法院檢察署檢察官98年度執字第1746號執行指揮為不當，向
本院聲明異議，本院裁定如下：
    主  文
異議駁回。
    理  由
一、聲請意旨略以：聲明人因公共危險罪被臺灣台南地方法院判
    處有期徒刑5月，得易科罰金，於98年4月14日執行時，檢察
    官因聲明人為累犯不願執行易科罰金，將聲明人發監執行。
    聲明人原為臺南市環保局資源回收車之司機，若遭發監執行
    ，恐將失去其工作。聲明人為家中經濟支柱，女兒婚期在即
    ，配偶無工作，身體狀況不佳，須人照顧。且全球進入金融
    海嘯，失業人口眾多，工作難找，聲明人服刑後，穩定之工
    作將難保，家中經濟會陷入困頓。法院宣告得易科罰金，係
    為考量當事人若遭拘禁時家庭及經濟恐遭變故之合理性及人
    道之考量。聲明人雖為累犯，並非酗酒成性，無重大之交通
    事故，亦無造成其他人員受傷，請求法院准予易科罰金等語
    。
二、按受刑人或其法定代理人或配偶以檢察官執行之指揮為不當
    者，得向諭知該裁判之法院聲明異議，刑事訴訟法第484條
    定有明文。次按刑法第41條第1項規定，犯最重本刑為5年以
    下有期徒刑以下之刑之罪，而受6個月以下有期徒刑或拘役
    之宣告者，得易科罰金。但確因不執行所宣告之刑，難收矯
    正之效，或難以維持法秩序者，不在此限。是以有期徒刑或
    拘役得易科罰金之案件，法院所諭知者，僅係如易科罰金之
    折算標準而已，至於是否准予易科罰金，則賦予執行檢察官
    視個案具體情形，依前開法律規定得予裁量之權能，易言之
    ，執行檢察官就受刑人是否確因不執行所宣告之刑，難收矯
    正之效，或難以維持法秩序之情事，具有「判斷之餘地」，
    法院不得自行代替檢察官判斷受刑人是否有上開情事，僅得
    審查檢察官判斷程序是否違背法令、事實認定有無錯誤、有
    無逾越權限或濫用權力（專斷、將與事件無關之因素考慮在
    內）等。倘有上述違法情事，法院始得撤銷，否則即應尊重
    檢察官所為之專業判斷，而認聲明異議為無理由。又現行刑
    法第41條第1項有關得易科罰金之規定，已刪除「受刑人因
    身體、教育、職業、家庭等事由，執行顯有困難」之規定，
    亦即執行檢察官考量是否准受刑人易科罰金時，已不須考量
    受刑人是否因身體、教育、職業、家庭等事由致執行顯有困
    難，而僅須考量受刑人如不接受有期徒刑或拘役之執行，是
    否難收矯正之效，或難以維持法秩序，以作為其裁量是否准
    予易科罰金之憑據，非謂受刑人一有身體、教育、職業、家
    庭等事由，或暫時無法執行，檢察官即有准予易科罰金之義
    務。
三、經查：
 （一）聲明人因酒後駕車之公共危險案件，經本院於98年2月11
       日，以98年度交簡字第368號判處有期徒刑5月，如易科
       罰金，以新臺幣1000元折算1日（98年3月10日確定），
       並自98年4月14日開始入監執行上開有期徒刑，現仍在臺
       灣臺南監獄臺南分監執行中，有上開裁判書、臺灣高等
       法院被告前案紀錄表及臺灣臺南地方法院檢察署檢察官
       執行指揮書各1件在卷可考。又指揮執行受刑人刑罰之臺
       灣臺南地方法院檢察署檢察官認其先後於90年、96年間2
       度因酒後駕車犯公共危險案件，經本院分別判處罰金200
       00元、有期徒刑2月，並經易科罰金執行完畢，猶不思悔
       改，復於97年間第3次再犯本案，認易科罰金已無法矯正
       惡行，如不發監執行所宣告之刑，難以收矯正之效，故
       臺灣臺南地方法院檢察署於98年4月14日當庭諭知不准易
       科罰金，經本院依職權調閱本件刑事執行案卷（98年度
       執字第1746號）核無不合。
 （二）又受刑人於為本件酒醉駕駛犯行之前，已有二次因酒醉
       駕駛犯行經法院分別判處罰金2萬元及有期徒刑2月在案
       ，有期徒刑部分並經執行檢察官准予易科罰金之紀錄，
       有受刑人之臺灣高等法院被告前案紀錄表在卷可憑，受
       刑人理應知所警惕，痛下決心不再酒醉駕駛為是，詎受
       刑人本次又再第三度酒醉駕駛，換算呼氣酒精濃度值更
       高達每公升1.5毫克，其罔顧公眾安全之心態昭然若揭，
       如執行檢察官仍准予易科罰金，非但難收矯正之效，亦
       難以維持法秩序，至為灼然。據此，臺灣臺南地方法院
       檢察署執行檢察官於指揮執行之程序，以前開事實為據
       ，依其專業判斷，認為受刑人如不執行所宣告之刑，顯
       難生矯正之效，從而不准受刑人易科罰金，其所依據之
       事實，並無錯誤。此外，亦未見檢察官有逾越法律授權
       、專斷或將與事件無關之因素考慮在內等濫用權力之情
       事。依照前開說明，執行檢察官以98年度執字第1746號
       執行命令指揮執行，將受刑人送監執行，即難指為違誤
       。本件聲明異議為無理由，應予駁回。
 （三）本件既符合刑法第41條但書之情形，即應不准許易科罰
       金，至受刑人有無因身體、職業及家庭之關係或其他正
       當事由，執行顯有困難之情形，依上開說明，本不應列
       入考量，受刑人以其家庭經濟情況為由，指摘檢察官不
       准許受刑人易科罰金之指揮執行為不當，即屬無據，併
       此敘明。
四、依刑事訴訟法第486條，裁定如主文。
中    華    民    國    98    年    5     月    8     日
                  刑事第十二庭  法  官  莊玉熙
以上正本證明與原本無異。
如不服本裁定，應於收受送達後5日內向本院提出抗告狀。（應
附繕本）
                                書記官  余富誠
中    華    民    國    98    年    5     月    8     日


司法院資訊處製作；財團法人民間司法改革基金會備份。
